【裁判字號】    95,訴,84
【裁判日期】    951108
【裁判案由】    毒品危害防制條例
【裁判全文】
臺灣桃園地方法院刑事判決                95年度訴字第84號
公  訴  人  台灣桃園地方法院檢察署檢察官
被      告  乙○○
選任辯護人  許巍騰律師
上列被告因毒品危害防制條例案件，經檢察官提起公訴（93年度
偵字第14501號），本院判決如下：
    主  文
乙○○無罪。
    理  由
一、公訴意旨略以：乙○○基於販賣第2 級毒品大麻及第3 級毒
    品K 他命以牟利之犯意，於民國93年8 月底，在桃園縣境內
    某地，向某真實姓名不詳男子，以新台幣（下同）18萬元之
    價格，販入第2 級毒品大麻3 塊毛重1438公克、大麻煙22支
    毛重5.6 公克、第3 級毒品K 他命約150 公克，將之藏放在
    其所經營址設桃園縣桃園市○○路367 號之寰亞電信聯盟店
    內，並所販入之K 他命，自行以購置之小空罐分裝，俟機販
    售牟利。嗣於93年9 月10日下午9 時20分許，為警持台灣桃
    園地方法院所核發之93年度聲搜字第779 號搜索票，在上址
    起獲第2 級毒品大麻3 塊毛重1438公克、大麻煙22支毛重5.
    6 公克、第3 級毒品K 他命1 包毛重29公克、K 他命59罐毛
    重127 公克、磅秤2 個、研磨缽1 組、過濾網1 個、盛裝盤
    1 個、K 他命空瓶2 大袋、分裝袋1 批等物，因認被告乙○
    ○涉犯毒品危害防制條例第4 條第2 項、第3 項之販賣第二
    級、第三級毒品罪嫌云云。
二、按犯罪事實應依證據認定之，無證據不得認定犯罪事實；不
    能證明被告犯罪者，應諭知無罪之判決，刑事訴訟法第154
    條第2 項、第301 條第1 項分別定有明文。而事實之認定應
    憑證據，如未能發現相當證據，或證據不足以證明，自不能
    以推測或擬制之方法，為裁判基礎；且認定犯罪事實所憑之
    證據，雖不以直接證據為限，間接證據亦包括在內，然而無
    論直接證據或間接證據，其為訴訟上之證明，須於通常一般
    之人均不致有所懷疑，而得確信其為真實之程度者，始得據
    為有罪之認定，倘其證明尚未達到此一程度，而有合理之懷
    疑存在，致無從使事實審法院得有罪之確信時，即應由法院
    為諭知被告無罪之判決，其以情況證據（即間接證據）斷罪
    時，尤須基於該證據在直接關係上所可證明之他項情況事實
    ，本乎推理作用足以確證被告有罪，方為合法，不得徒憑主
    觀上之推想，將一般經驗上有利被告之其他合理情況逕予排
    除，最高法院32年上字第67號、40年台上字第86號、76年台
    上字第4986號分別著有判例可資參照。
三、公訴人認被告涉犯上開罪嫌，無非係以：
  (一)被告於警詢、偵查中供述其持有扣案毒品一節。
  (二)證人黃行舟於警詢中陳述扣案毒品為被告持有等情。
  (三)證人甲○○於警詢及偵查中陳述。
  (四)法務部調查局鑑定書2紙。
  (五)勘驗筆錄1份。
  (六)扣案之第二級毒品大麻3 塊（煙草合計淨重1395.53 公克，
    空包裝總重40.38 公克，起訴書誤載為毛重1438公克）、大
    麻煙22支（煙捲合計淨重4.36公克，空包裝總重1.31公克，
    起訴書誤載為毛重5.6 公克）、不明白色粉末1 包（毛重29
    .9 公 克，未含第三級毒品K 他命，起訴書誤載含K 他命成
    分之半成品）、第三級毒品K 他命59罐（淨重52.50 公克，
    起訴書誤載為毛重127 公克）、磅秤2 個、研磨缽1 組、過
    濾網1 個、盛裝盤1 個、K 他命空瓶2 大袋、分裝袋1 批等
    物資為論據。
四、惟訊據被告乙○○堅詞否認有販賣第二、三級毒品之犯行，
    並辯稱：扣案之毒品均係伊自己要施用的，因為購買之數量
    大會比較便宜才購入數量這麼多的毒品，扣案磅秤其中一個
    是賣伊毒品的人附贈的，另一個磅秤是房東原有的東西，而
    研磨缽是因為伊購得之K 他命顆粒較大，伊自己要施用時要
    磨細一點所用，因為伊一次買空瓶、分裝袋就是這麼多，而
    伊施用完K 他命後也會將空瓶帶回，其中有些空瓶伊會重複
    使用，所以K 他命空瓶才會這麼多，上開扣案物均係供伊自
    己施用所用等語（見本院卷第203 頁）。
五、經查：
  (一)關於證人甲○○於警詢、偵查中陳述之證據能力：
  １按被告以外之人於審判外之言詞或書面陳述，除法律有規定
    者外，不得作為證據，刑事訴訟法第159 條第1 項定有明文
    。又被告以外之人於審判外之陳述，雖不符刑事訴訟法第15
    9 條之1至 第159 條之4 之規定，然經當事人於審判程序同
    意作為證據，法院審酌該言詞陳述作成之情況，認為適當者
    ，亦得為證據；當事人、代理人或辯護人於法院調查證據時
    ，知有刑事訴訟法第159 條第1 項不得作為證據之情形，而
    未於言詞辯論終結前聲明異議者，視為有前項之同意，刑事
    訴訟法第159 條之5 定有明文。查本件證人甲○○於警詢中
    之陳述，業經被告之辯護人以屬於審判外之陳述而不予同意
    作為證據（見本院卷第41頁），且本院審酌上開證人於警詢
    中之陳述，並未有何較可信之特別情況，得以排除上開證人
    當時有不實陳述之風險，而可取代當事人於公判庭上行使反
    對詰問之核實擔保，且上開陳述亦未具證明被告乙○○犯罪
    事實存否之必要性（證人甲○○於該次警詢中並未陳述被告
    販賣大麻或K 他命予伊），是本件證人甲○○上開警詢之陳
    述，既為被告以外之人於審判外之言詞陳述，依刑事訴訟法
    第15 9條第1 項之規定，自不得作為證據。雖公訴人認證人
    甲○○於警詢中所述內容，與審理中證述不符，而其警詢中
    陳述與其同日遭移送地檢署後檢察官訊問時陳述內容相同，
    且其警詢中陳述無法避免持有毒品犯行遭移送或現金9 萬4
    千元遭查扣，其警詢中所述應非不實，且較審理中證述為可
    信，應有證據能力云云（見本院卷第20 4頁）。惟按刑事訴
    訟法第159 條之2 所謂「具有較可信之特別情況」，因核諸
    傳聞法則立法目的，乃在於保障當事人反對詰問予以核實之
    機會，則該「具有較可信之特別情況」，乃須具有足以排除
    陳述人有不實陳述之風險之相當情況始足為之，例如，基於
    當場印象所為之陳述，或因某一事件或情況所引起之刺激壓
    力下，所為有關該驚駭事件或情況之激動陳述，或基於陳述
    人當時存在之心思、情緒或生理狀況之陳述，或屬於經常從
    事活動之業務或公務之紀錄等，因此等情況下之陳述，皆係
    陳述人於不具備訴訟之預期下所為，且通常在有相當擔保陳
    述真實性之具體情境下所為，始足取代公判庭上交互詰問之
    檢證而認有證據能力。然查證人甲○○於警詢中之陳述，係
    在其持有毒品遭警查獲，經警以犯罪嫌疑人之身分詢問所為
    ，乃係因案面對調查之情境下所為，其主觀上自有不實陳述
    之高度動機，而上開警詢之過程中，並未存有何種較可信之
    特別情況，縱證人於移送地檢署後，仍為相同之陳述，惟其
    仍係以犯罪嫌疑人身分遭檢察官訊問，是亦無法擔保其陳述
    內容乃屬真實，況且，證人甲○○為警查獲當時，已同時為
    警在身上被查扣持有K 他命，證人甲○○自難就持有毒品部
    分脫罪，不能因甲○○於警詢中已自承持有毒品之犯行一節
    ，逕認其所述毒品來源係被告無償提供一節係屬真實，而證
    人甲○○既在身上被警察查扣高達9 萬4 千元之現金，其數
    非小，又處在警察質疑其持有K 他命必知來源之壓力下，自
    有可能供出不實之毒品來源以求保釋，是其自有虛應了事不
    實陳述之可能，不因其陳述後仍無法取回遭查扣之現金，而
    認其所述無虛偽之可能，是上揭證人甲○○於警詢中之陳述
    ，尚難認符合刑事訴訟法第159 條之2 具有「較可信之特別
    情況」，是證人甲○○於警詢中之陳述，應認無證據能力。
  ２次按證人、鑑定人依法應具結而未具結者，其證言或鑑定意
    見，不得作為證據，刑事訴訟法第158 條之3 定有明文。而
    同法第159 條之1 第2 項雖規定，被告以外之人於偵查中向
    檢察官所為之陳述，除顯有不可信之情況者外，得為證據。
    惟該被告以外之人（含共同被告、共犯、被害人、證人等）
    ，於偵查中向檢察官所為之陳述，性質上仍屬傳聞證據（即
    審判外之陳述），然因檢察官依法有訊問被告、證人及鑑定
    人之權，證人、鑑定人且須「具結」，而檢察官向被告以外
    之人所取得之陳述，原則上均能遵守法律規定，不致違法取
    供，其可信性極高，為兼顧理論與實務，因而規定除顯有不
    可信之情況者外，得為證據（參考刑事訴訟法第159 條之1
    立法理由）。但被告以外之人於偵查中向檢察官所為之陳述
    ，仍應依法具結，始有證據能力。且被告之同意僅具有處分
    其反對詰問權之權限，並不能因而取代證人依法應具結擔保
    其證言真實性以確保國家刑罰權之適正行使之作用，是證人
    依法應具結而未經具結，亦不因當事人於審判程序同意（或
    未聲明異議而視為同意）作為證據，而得採為證據。本件證
    人甲○○於偵查中之證述，乃係檢察官以被告身分對其偵訊
    所為，若以其等所陳親身經歷之經過，作為認定他人犯罪事
    實之依據時，乃居於證人之地位，亦即其證據方法為證人，
    仍須踐行有關證人之證據調查程序，惟依卷內資料，甲○○
    在檢察官偵查中雖曾陳述有關被告無償轉讓K 他命予伊之事
    實，但此部分陳述，並未依法具結，依刑事訴訟法第158 條
    之3 規定，亦不得作為證據。
  ３綜此，公訴人所舉證人甲○○於警詢、偵查中之陳述，均無
    證據能力，自非可作為認定被告犯罪之依據，合先敘明。
  ４至證人甲○○雖於本院審理中經交互詰問具結證稱渠遭查扣
    之K 他命2 罐係於查獲前2 日在桃園市○○路之獅子王舞廳
    內向某不知名之人購入等語（見本院卷第108 頁），然核其
    內容，無法證明被告意圖販賣而販入扣案K 他命之事實，且
    綜觀本件起訴書及公訴人論告內容，均未主張被告於販入毒
    品後有復行將之賣出之行為，是證人甲○○於本院審理中證
    述向他人購入K 他命一節，實與本案並無關連，亦不足作為
    認定本件被告販賣毒品之依據。
  (二)扣案塊狀煙草3 塊、煙捲2 包經送請法務部調查局鑑驗結果
    ，均檢出大麻成分，有法務部調查局93年10月8 日調科壹字
    第080008304 號鑑定書、同局93年10月20日調科壹字第0800
    08305 號鑑定書各1 紙在卷可考，扣案之不明白色粉末59罐
    ，經本院依職權送臺灣檢驗科技股份有限公司、憲兵司令部
    刑事鑑識中心鑑定結果，檢出第三級毒品K 他命成分（淨重
    52.50 公克），有臺灣檢驗科技股份有限公司編號CＺ000000
    000 號濫用藥物檢驗報告、憲兵司令部刑事鑑識中心95年5
    月26日安鑑字第00872 號鑑驗通知書各1 紙在卷可稽（見本
    院卷第26、127 頁，另起訴書所稱扣K 他命半成品1 包毛重
    29公克，經本院依職權送臺灣檢驗科技股份有限公司檢驗結
    果，並未檢出K 他命成分，有上開公司出具之檢驗報告可據
    ，見本院卷第27頁），而被告雖自承上開扣案之第二級毒品
    大麻3 塊（煙草合計淨重1395 .53 公 克，空包裝總重40.3
    8 公克）、大麻煙22支（煙捲合計淨重4.36公克，空包裝總
    重1.31公克）、不明白色粉末1 包（毛重29.9公克，未含第
    三級毒品K 他命）、第三級毒品K 他命59罐（淨重52.50 公
    克）等物為其所有等語，且經證人黃行舟於警詢中陳述確為
    為被告所有無訛（見偵查卷第7 至12頁，證人黃行舟上開警
    詢中陳述，雖係被告以外之人於審判外之陳述，然經被告、
    辯護人於準備程序時已同意有證據能力，且本院審酌該言詞
    陳述時之情況，上開證人之警詢筆錄僅係陳述扣案毒品之持
    有情況，自具任意性，應認為適當，依刑事訴訟法第159 條
    之5 第1 項之規定，其於警詢所為之指述，自得採為證據）
    此固足徵被告確係持有扣案之第二、三級毒品大麻及K 他命
    。然查，關於販賣之故意，屬主觀犯罪成立要件，在訴訟上
    應依積極證據而為嚴格之證明。前述扣案毒品大麻、K 他命
    雖於被告持有狀態下所查獲，但違禁物持有之狀態，並非必
    可推知持有之原因，依通常生活經驗，可能為單純持有或為
    施用而持有之靜態行為，苟無確切事證，甚難僅因單純持有
    毒品而率行臆測行為人係出於販賣之主觀犯意而販入。再扣
    案之大麻3 塊（煙草合計淨重1395.53 公克，空包裝總重40
    .38 公克）、大麻煙22支（煙捲合計淨重4.36公克，空包裝
    總重1.31公克）、K 他命59罐（淨重52.50 公克），量雖非
    少，然尚不得僅因被告持有之毒品數量稍多，即以擬制推測
    其基於販賣營利之意思而販入，實乏積極證據。況且，被告
    於查獲後，警方曾採集其尿液送驗，檢驗結果發現其尿液中
    呈第二級毒品MDMA之陽性反應，並經本院裁定送觀察、勒戒
    ，於94年5 月6 日執行完畢釋放，經臺灣桃園地方法院檢察
    署以93年度偵字第3938號為不起訴處分在案等，有臺灣高等
    法院被告全國前案紀錄表在卷可憑（經本院依職權調取該次
    尿液檢驗結果，檢察官僅就第二級毒品MDMA項目檢驗，未就
    大麻或K 他命項目檢驗，見本院卷第129 頁，而案發時所採
    集之被告尿液復經檢察官於94年7 月13日予以廢棄處分，見
    93年度毒偵字第3938號偵查卷第89頁，致本院無從再將被告
    當時尿液送驗，然既係檢察官舉證不足，即應為被告有利之
    認定，不能苛令被告承擔，認其即無檢驗項目MDMA以外之其
    他毒品施用之行為），可見被告確有施用毒品之惡習，被告
    辯稱扣案毒品大麻、K 他命係供己施用一節，非不可採。再
    者，關於個人施用大麻、K 他命毒品之劑量，經本院依職權
    函查法務部調查局結果：(1)60公斤之成人以燒煙吸食方式吸
    食大麻，攝取3 毫克delta －9 －THC （大麻主要活性成分
    ）後會產生陶醉感，但大麻中THC 含量不一，若以平均5 ％
    計算，約需吸食60毫克始產生陶醉感，關於致死劑量，吸食
    大麻可能因失去知覺而在交通事故中身亡，但因施用大麻過
    量致死案例則尚無文獻。(2)愷他命作為濫用藥物，施用後達
    到作夢感覺（k －land）的劑量，記肉注射約需10至40毫克
    、鼻吸約需10至60毫克、口服約需40至75毫克，施用愷他命
    後產生解離、幻覺（k-hole）的劑量，肌肉注射約需超過60
    毫克、鼻吸約需超過100 毫克、口服約需200 毫克。至於施
    用愷他命過量致死案例則尚無文獻記載。(3)另有關大麻煙、
    摻有K 他命香菸每日消耗量問題，因燒煙方式係經由呼吸道
    施用，會有相當之耗費，故其施用量必較其他施用方式高，
    然因該種方式因個別吸毒者之習慣因素差異甚大，歉難提供
    該法施用量之估算等情，有法務部調查局95年7 月31日調科
    壹字第095002 94630號函在卷可稽（見本院卷第184 頁），
    被告自承其係將大麻捲成煙狀、K 他命摻入香菸內燒烤吸食
    施用（見偵查卷第20頁、本院卷第202 、203 頁），揆諸上
    開函覆內容，此原較其他施用途徑更耗費毒品量，而毒品取
    得本非容易，其來源管道往往非能穩定，被告施用方式既較
    耗費毒品量，渠一次購入數量較多之毒品，以供長期施用，
    即非無此可能。況被告為警查扣之大麻已捲呈煙狀，核與被
    告所供渠施用前將之捲成大麻煙一情又相符。而扣案K 他命
    雖已分裝成59罐，然毒品為違禁物，為藏置方便，被告將欲
    施用之扣案毒品以上開空瓶、分裝袋逐一分裝，方便外出攜
    帶施用，難認有何奇特可言，何況其分裝之各罐數量均甚少
    （總計淨重52 .50 公 克，平均每罐淨重不到1 克），若欲
    出售於人，亦非必能符合購毒者之需求。被告遭查扣之空瓶
    數量雖有394 只、分裝袋2 批，檢察官主張其數量眾多，而
    認被告所辯供己施用不足採信。然查，檢察官有關被告得以
    空瓶、分裝袋裝置毒品出售之主張固屬可能，但被告有關其
    利用空瓶、分裝袋裝放供己施用毒品，方便外出攜帶之辯解
    ，亦非全無可採，在無積極證據證明被告確係利用上開空瓶
    、分裝袋販賣毒品之情況下，尚難推論被告所辯為矯飾之詞
    。何況，據本院依職權將上開空瓶送鑑結果，其中部分空瓶
    內甚且殘餘K 他命成分殘渣，有臺灣檢驗科技股份有限公司
    編號CＺ000000000 號濫用藥物檢驗報告在卷可稽（見本院卷
    第94頁），復經本院勘驗結果，扣案之2 袋空瓶內，其中1
    袋有210 只小空瓶，其內16只小空瓶內殘餘K 他命殘渣，另
    1 袋有184 只小空瓶，其內4 只小空瓶內亦有K 他命殘渣，
    有本院95年7 月6 日勘驗筆錄在卷可稽（見本院卷第137 至
    141 頁），則自上開空瓶部分內仍殘留K 他命之事實，可知
    上開空瓶確曾遭重複使用，若空瓶係被告供販賣毒品分裝所
    用，焉有重複使用之理？此外，關於本件被告取得上開毒品
    之持有後，其後是否有賣出之行為，其販賣毒品之時間、地
    點、對象、次數、數量、金額等基本犯罪事實，卷內亦無諸
    如證人或監聽譯文等相關證據足資證明，是檢察官徒以上開
    扣案毒品、磅秤、研磨缽、過濾網、盛裝盤、空瓶、分裝袋
    等物在被告持有中，而推測被告基於販賣意圖而買入上開毒
    品，尚嫌率斷。至公訴人所舉檢察事務官勘驗筆錄僅係記載
    查獲之過程，與被告是否有販賣營利之意思而買入上開大麻
    、K 他命亦無何關連可言。
六、綜上，被告雖持有上開大麻、K 他命，然其被告持有扣案毒
    品及電子磅秤等物之目的可認定可能係供己施用，是以公訴
    人援引之諸此情況證據，顯不足資為證明被告取得上開毒品
    之初始，係基於營利販賣之意思而販入。而卷內並無證據證
    明被告於買入上開毒品後，有販出之行舉，是以公訴意旨所
    憑事證尚無從形成被告有販賣大麻、K 他命犯行之確信，自
    屬不能證明被告有此欲轉售牟利而販入毒品之此部分販賣毒
    品之行為，此外，本院復查無其他積極證據足資認定被告有
    販賣大麻、K 他命之犯行，從而應為被告無罪之諭知。
七、末按，法院不得就未經起訴之犯罪審判，刑事訴訟法第267
    條定有明文。若係基於同一基本社會事實而適用法條有誤者
    ，法院應變更起訴法條後而為判決；或於經檢察官追加起訴
    後，就起訴及追加部分併為判決，但無論何者，法院均不得
    就未經起訴部分而為判決，否則即有刑事訴訟法第379 條第
    12 款 之未受請求事項予以判決者之當然違背法令情形。經
    查，本案檢察官起訴意旨為：「乙○○基於販賣第2 級毒品
    大麻及第3 級毒品K 他命以牟利之犯意，於民國93年8 月底
    ，在桃園縣境內某地，向某真實姓名不詳男子，以新台幣（
    下同）18萬元之價格，販入第2 級毒品大麻3 塊毛重1438公
    克、大麻煙22支毛重5.6 公克、第3 級毒品K 他命約150 公
    克，將之藏放在其所經營址設桃園縣桃園市○○路367 號之
    寰亞電信聯盟店內，並所販入之K 他命，自行以購置之小空
    罐分裝，俟機販售牟利。嗣於93年9 月10日下午9 時20分許
    ，為警持台灣桃園地方法院所核發之93年度聲搜字第779 號
    搜索票，在上址起獲第2 級毒品大麻3 塊毛重1438公克、大
    麻煙22支毛重5.6 公克、第3 級毒品K 他命1 包毛重29公克
    、K 他命59罐毛重127 公克、磅秤2 個、研磨缽1 組、過濾
    網1個 、盛裝盤1 個、K 他命空瓶2 大袋、分裝袋1 批等物
    」，而其中「起獲第2 級毒品大麻3 塊毛重1438公克、大麻
    煙22 支 毛重5.6 公克、第3 級毒品K 他命59罐毛重127 公
    克」一語，應係指查獲情況，並非指持有毒品之犯罪事實。
    本案之犯罪事實應為「基於販賣第2 級毒品大麻及第3 級毒
    品K 他命以牟利之犯意，於民國93年8 月底，在桃園縣境內
    某地，向某真實姓名不詳男子，以新台幣（下同）18萬元之
    價格，販入第2 級毒品大麻3 塊毛重1438公克、大麻煙22支
    毛重5.6 公克、第3 級毒品K 他命約150 公克，將之藏放在
    其所經營址設桃園縣桃園市○○路367 號之寰亞電信聯盟店
    內，並所販入之K 他命，自行以購置之小空罐分裝，俟機販
    售牟利」，故本案經檢察官起訴之犯罪事實為被告意圖販賣
    而買入第二、三級毒品罪嫌（即販賣毒品罪嫌），尚非為持
    有第二級毒品嫌；且觀諸起訴書「所犯法條」欄內，僅引用
    毒品危害防制條例第4 條第2 項、第3 項之罪名而未及於其
    他，顯見起訴範圍未及於被告持有毒品部分：況檢察官復就
    被告施用第二級毒品之犯行另為不起訴處分確定，顯然就被
    告因施用而持有毒品之行為不為追訴，從而本案公訴人請求
    判決之事項僅在於被告是否有販賣第二、三級毒品，並未及
    於請求判決被告持有第二級毒品之犯罪事實至彰明確。則本
    案既經認公訴意旨所指被告涉犯販賣第二級、第三級毒品之
    犯行係屬不能證明而為無罪之判決，此部分判決自已涵攝於
    公訴意旨所指被告基於販賣而持有扣案毒品之事實，實無再
    行將該持有毒品部分割裂而另為判決之餘地，否則既有同一
    事實重複評價，且有訴外裁判之虞，附此敘明。
據上論斷，應依刑事訴訟法第301條第1 項，判決如主文。
本案經檢察官嵇珮晶到庭執行職務。
中    華    民    國    95    年    11    月    8    日
                  刑事第九庭審判長法  官  何信慶
                                  法  官  何燕蓉
                                  法  官  蘇琬能
以上正本證明與原本無異。
如不服本判決，應於判決送達後10日內向本院提出上訴狀（應附
繕本），上訴於臺灣高等法院。
                                  書記官  邱飛鳴
中    華    民    國    95    年    11    月    9     日


司法院資訊處製作；財團法人民間司法改革基金會備份。
